臺灣新北地方法院刑事判決
111年度審易字第256號
公  訴  人  臺灣新北地方檢察署檢察官
被      告  楊采柔


            莊孟修





上列被告因妨害自由等案件，經檢察官提起公訴（109年度偵字
第42555號），本院判決如下：
    主  文
楊采柔、莊孟修共同犯強制罪，各處拘役參拾日，如易科罰金，
均以新臺幣壹仟元折算壹日。
被訴毀損部分，均公訴不受理。
    事  實
一、緣楊采柔與前男友黃冠智因車牌號碼0000－00號自用小客車
    （下稱本件車輛）所有權歸屬問題發生糾紛，遂透過友人莊
    孟修邀約黃冠智於民國109年7月8日23時許在新北市○○區○○
    街00號商討上開事宜，詎楊采柔、莊孟修竟邀集另3名真實
    姓名不詳之成年人，共同基於強制之犯意聯絡，於是日22時
    56分許分別駕駛車牌號碼000－0000號、7027－B5號自用小客
    車，在上址光明街84號前，見黃冠智駕駛本案車輛搭載不知
    情友人羅名浩依約抵達該處，即先以前後包夾車輛，復由莊
    孟修以手持甩棍之脅迫方式令黃冠智下車。待黃冠智下車後
    ，楊采柔則徒手毆打黃冠智右側頭部（楊采柔所涉傷害罪嫌
    部分，業經檢察官為不起訴處分），莊孟修再持甩棍敲擊黃
    冠智、羅名浩所有之手機共2具，楊采柔亦徒手摔擲黃冠智
    所管領之手機1具，致3具手機損壞不堪使用（楊采柔、莊孟
    修所涉毀損罪嫌部分，另為不受理，詳後述），以前揭強暴
    方式迫使黃冠智交付本案車輛與楊采柔、莊孟修2人之無義
    務之事。嗣經黃冠智、羅名浩報警處理，經警調閱附近監視
    器畫面，始查悉上情。
二、案經黃冠智、羅名浩訴由新北市政府警察局板橋分局移送臺
    灣新北地方法院檢察署檢察官偵查起訴。
    理  由
甲、有罪部分：
壹、程序部分：
    本件認定事實所引用之卷證資料，並無證據證明係公務員違
    背法定程序所取得，又檢察官、被告2人於本院準備程序及
    審判期日時均表示同意作為證據而不予爭執，且迄至言詞辯
    論終結前亦未再聲明異議，依刑事訴訟法第159 條之5 第1 
    項之規定，本件認定事實所引用之證據，縱屬傳聞證據而不
    符刑事訴訟法第159 條之1 至第159 條之4 之規定者，仍均
    有證據能力。
貳、實體部分：
一、前揭犯罪事實，業據被告楊采柔、莊孟修2人於本院審理中
    坦承不諱，核與告訴人黃冠智、羅名浩於警詢、偵查中指訴
    之情節大致相符，並有監視錄影畫面、對話紀錄翻拍照片6
    幀、車輛詳細資料報表3紙、手機毀損及修繕單據照片3幀、
    臺灣新北地方檢察署勘驗筆錄1份（附截圖18幀）、監視器
    錄影光碟1片存卷可參，是被告2人上開自白核與事實相符，
    應堪信實。從而，本件事證明確，被告2人強制犯行洵堪認
    定，應予依法論科。
二、按刑法第305 條之恐嚇危害安全罪，係指單純以將來加害生
    命、身體、自由、名譽、財產之事，恐嚇他人致生危害於安
    全者而言。如對於他人之生命、身體等，以現實之強暴、脅
    迫手段加以危害要挾，使人行無義務之事或妨害人行使權利
    ，則應構成刑法第304 條之強制罪，縱有恐嚇行為，亦僅屬
    犯強制罪之手段，無更論以恐嚇危害安全罪之餘地（最高法
    院84年度台非字第194號判決可資參照）。是核被告楊采柔
    、莊孟修2人所為，均係犯刑法第304 條第1 項之強制罪。
    又被告楊采柔、莊孟修及其他3名不詳之人先後以駕車前後
    包夾、手持甩棍及毀損告訴人手機等舉動，乃基於單一強制
    罪之犯罪決意，於密切接近之時地實施，侵害同一法益，各
    行為之獨立性極為薄弱，依一般社會觀念，難以強行分開，
    在刑法評價上，應視為數個舉動之接續施行，而論以接續犯
    之一罪。被告楊采柔、莊孟修與其他3名真實姓名不詳之成
    年人間，就上開犯行具有犯意聯絡及行為分擔，為共同正犯
    。另被告莊孟修前因違反藥事法案件，經本院以106年度審
    訴字第1541號判決判處有期徒刑5月確定，於108年11月11日
    縮刑期滿執行完畢出監，有臺灣高等法院被告前案紀錄表1
    件在卷可按，其於受有期徒刑之執行完畢後，5 年以內故意
    再犯本件有期徒刑以上之罪，為累犯，依司法院釋字第775 
    號解釋意旨，為避免發生罪刑不相當之情形，法院應就個案
    裁量是否加重最低本刑，茲考量被告構成累犯之犯罪紀錄，
    與本案罪名、犯罪類型並非相同，因認本案若依刑法第47條
    累犯之規定加重其刑，將致罪刑不相當，爰不予加重其刑。
三、本院審酌被告楊采柔、莊孟修不思理性溝通，以合法途徑解
    決糾紛，恣意以前述強暴、脅迫手段使告訴人行無義務之事
    ，破壞社會治安，自我克制能力及法治觀念顯有不足，兼衡
    被告二人之素行、為本件犯行之犯罪動機、目的、手段、楊
    采柔於警詢中自陳高中肄業、莊孟修則自陳高職肄業之智識
    程度，以及被告2人業於本院審理時坦承犯行，並與告訴人
    黃冠智、羅名浩成立調解，有本院調解筆錄1份附卷可稽，
    犯後態度尚可等一切情狀，分別量處如主文所示之刑，並均
    諭知易科罰金之折算標準，以示懲儆。至被告莊孟修持以為
    本件犯行之甩棍1枝固為其所有，然未據扣案，且業已丟棄
    等情，此據被告莊孟修於本院審理中陳明在卷，既無證據證
    明仍屬存在，且該犯罪工具又甚易取得，價值不高，並不具
    備刑法上之重要性，爰依刑法第38條之2 第2 項之規定，不
    予宣告沒收或追徵，附此敘明。
乙、公訴不受理部分：
一、公訴意旨另以：被告楊采柔、莊孟修2人於前揭時、地，共
    同基於毀損之犯意聯絡，由被告莊孟修持甩棍敲擊告訴人黃
    冠智、羅名浩所有之手機共2具，被告楊采柔則徒手摔擲黃
    冠智所管領之手機1具，致3具手機損壞不堪使用，另共同涉
    犯刑法第354條之毀損罪嫌云云。
二、按告訴乃論之罪，告訴人於第一審辯論終結前得撤回其告訴
    ；又告訴乃論之罪，其告訴經撤回者，應諭知不受理之判決
    ，且得不經言詞辯論為之，刑事訴訟法第238 條第1 項、第
    303條第3款及第307條分別定有明文。
三、本件告訴人黃冠智、羅名浩告訴被告2人毀損案件部分，起
    訴書認被告2人此部分所為均係觸犯刑法第354 條毀損罪，
    依同法第357 條之規定，須告訴乃論。茲據告訴人2人具狀
    撤回告訴，有本院調解筆錄、刑事撤回告訴狀各1 份在卷足
    稽，揆諸首開說明，就被告楊采柔、莊孟修2人被訴毀損部
    分，均應諭知不受理之判決。
據上論斷，應依刑事訴訟法第299 條第1 項前段、第303 條第3
款，刑法第28條、第304 條第1 項、第41條第1 項前段，刑法施
行法第1 條之1 第1 項，判決如主文。
本案經檢察官鄭朝光提起公訴，由檢察官盧祐涵到庭執行職務。
中　　華　　民　　國　　111 　年　　3 　　月　　21　　日
                  刑事第二十三庭  法  官  劉安榕
上列正本證明與原本無異。
如不服本判決，應於判決送達後20日內敘明上訴理由，向本院提
出上訴狀 (應附繕本) ，上訴於臺灣高等法院。其未敘述上訴理
由者，應於上訴期間屆滿後20日內向本院補提理由書「切勿逕送
上級法院」。
                                   書記官  陳宥伶
中　　華　　民　　國　　111 　年　　3 　　月　　21　　日
附錄本案論罪科刑法條全文
中華民國刑法第304條
以強暴、脅迫使人行無義務之事或妨害人行使權利者，處3年以
下有期徒刑、拘役或9千元以下罰金。
前項之未遂犯罰之。